臺灣高雄地方法院刑事判決　　　　　　　　　　　　　八十七年度自字第三一號
　　自　訴　人　丙○○○社股份有限公司
　　代　表　人　陳溢政
　　　　　　　　陳裕文　律師
　　被　　　告　乙○○
　　被　　　告　甲○○
　　共　　　同
　　選任辯護人　洪士宏
右列被告因偽造文書等案件，經自訴人提起自訴，本院判決如左：
    主  文
乙○○連續意圖為自己不法之所有，而侵占對於業務上所持有之物，處有期徒刑拾月
；又共同為他人處理業務，意圖為第三人不法之利益，而為違背其任務之行為，致生
損害於本人之財產，處有期徒刑肆月，應執行有期徒刑壹年。
甲○○共同為他人處理業務，意圖為第三人不法之利益，而為違背其任務之行為，致
生損害於本人之財產，處有期徒刑肆月，如易科罰金，以參佰元折算壹日，緩刑參年
。
    事  實
一、乙○○自民國八十二年七月一日起至八十七年三月二十六日止，在丙○○○社股
    份有限公司（以下簡稱高盛公司）擔任會計兼出納乙職，負責辦理投保全民健康
    保險（以下簡稱健保）、勞工保險（以下簡稱勞保）及繳納健保、勞保保險費之
    業務，為從事業務及經辦會計之人員。詎乙○○竟基於意圖為自己不法所有之概
    括犯意，自八十五年三月份起，假藉繳納健保費、勞保費之機會，持健保費繳費
    通知單或勞保費（包含墊償提繳費）繳款單，據以填載轉帳傳票及取款憑條，持
    交高盛公司負責人核對無誤，在取款憑條上蓋用公司銀行存款帳戶印鑑章後，由
    乙○○前往第一商業銀行苓雅分行自高盛公司在該分行開戶之活期存款000-00-0
    00000 帳號提領現金後，卻未即時用以繳納各該月份健保費或勞保費，而變易持
    有為所有之意思，侵占入己，連續將各次所提領之款項據為私用，或挪作繳納之
    前已經乙○○侵占應繳保險費用而尚未繳納之各期健保費、勞保費或滯納金之用
    （侵占健保費、勞保費之月份、金額詳如附表一、二編號註記「＊」之記載）。
    乙○○為掩飾上述侵占犯行，竟又基於詐欺之概括犯意，明知應繳納之健保費或
    勞保費已依上述請款程序提領，卻仍連續持同一保險費繳款單或繳費通知單，填
    具應繳保險費科目、金額之不實事項於其業務上作成之會計憑證－轉帳傳票上，
    同時製作同額之取款憑條，持交高盛公司負責人核對用印，致使公司負責人不察
    陷於錯誤，而於取款憑條上蓋用公司銀行帳戶印鑑章，乙○○再持往上述銀行重
    複詐領該筆款項，供己花用或挪作繳納之前已經乙○○侵占應繳保險費用而尚未
    繳納之各期健保費、勞保費或滯納金之用（詐得健保費、勞保費之月份、金額詳
    如附表一、二編號註記「＆」之記載），並基於變造文書之概括犯意，於八十七
    年三月某日，連續將八十七年一月份之勞保費繳款單 (NO.240702)郵政局收款戳
    章日期變造為「87.3.3」，及郵政劃撥儲金存款收據 (S -0000000) 金額變更為
    「$18280」郵政局收款戳章日期變造為「87.3.6」，持交高盛公司作為八十七年
    一月份之健保費、勞保費已繳納之證明，足以生損害於郵政管理局及高盛公司。
    嗣於八十七年三月底，乙○○離職後，高盛公司接獲追繳健保費及滯納金之函件
    及本院核發勞工保險局追繳保險費及滯納金之支付命令後，經查核比對公司帳冊
    後，始獲悉上情。
二、乙○○之父甲○○並非高盛公司之員工，依法不得以高盛公司為投保單位為甲○
    ○辦理投保勞工保險，詎其二人竟共同意圖為甲○○之不法利益，於八十四年十
    月十四日，未經高盛公司之同意，由乙○○將甲○○為高盛公司業務部職員之不
    實事項填載於其業務上作成之勞工保險加保申報表及投保申請書，並盜蓋高盛公
    司及負責人劉昭之印鑑章，持向勞工保險局為甲○○辦理投保勞工保險，致使勞
    工保險局承辦人員形式審查無誤後，於八十四年十月十六日將此不實事項登載於
    職務上所掌之投保資料表中，足以生損害於勞工保險局對於投保事項之正確性及
    高盛公司，並因之造成高盛公司代為繳納勞保費之額外損害共計新台幣（下同）
    三萬一千八百元。
三、案經高盛公司提起自訴。
    理  由
一、被告乙○○於本院審理時雖坦白承認於高盛公司任職時，負責員工投保及繳納勞
    、健保費之業務，附表一、二所示各筆款項都是他依公司規定請款程序提領，及
    有於八十四年十月十四日為其父甲○○投保等事實，但堅決否認有侵占及重複請
    領應繳保險費用及更改繳款單郵戳日期之行為，辯稱：高盛公司每月僅從公司股
    東收取現金共計六萬元供每月公司所有開銷，以致公司存款經常不足，勞、健保
    費無法按時繳納，致生滯納金。又因為公司規定不可以滯納金科目請領款項繳納
    滯納金，所以他都是用滯納金所屬之保險費科目請款繳納，而且從未看過卷附繳
    款單、收據。而他為被告甲○○投保勞工保險，事先有經公司全體股東同意，且
    均按月支付勞保費用給公司云云。被告甲○○於審理時也坦承乙○○有替他辦理
    投保之事實，但辯稱：事先有經過高盛公司同意，乙○○才替他投保云云。
二、經查：
  (一)附表一、二所載提款日期、金額是依據自訴人提出之高盛公司於第一商業銀行苓
    雅分行開戶之活期存款 000-00-000000號帳戶存摺共八本（日期自八十四年十二
    月二十六日起至八十七年三月十日止）與轉帳傳票共計四十九張逐筆比對後所確
    認。另本案被告乙○○每次請領勞、健保費用時，均會檢附健保費或勞保費繳款
    單並據以填載轉帳傳票及取款憑條，此情已分據證人劉昭、陳溢政及被告乙○○
    證述或坦承在卷，依此請款程序判斷，被告乙○○每次請領應繳保險費用時，應
    是以金額相符之保險費繳款單及轉帳傳票向高盛公司請款才是，茲舉一例說明，
    被告乙○○請款時，若是檢附八十五年一月份之健保費繳款單（按此月份應繳納
    之健保費金額為「$19108」），卻於轉帳傳票上填具應領金額為「$20102」（按
    此金額為同年二月份至五月份之應繳健保費金額），因金額不相符合，衡情於送
    請自訴人審核時必會發現而命更正或遭退件，故本院上述認定符合經驗法則。從
    而本院依據上述請款程序，將中央健康保險局八十七年六月十七日健保財字第八
    七一０一六一一九號函、勞工保險局八十七年六月八日八七保財字第一０五三一
    七０號函檢附之高盛公司八十五年一月份至八十七年二月份健保費明細表、勞保
    費繳費證明書所登載每月應繳健保費、勞保費金額 (若金額相同者，並計算其月
    份次數)，與前述各筆提領金額、次數 (提領金額相同時)，二者逐筆比對，若提
    領金額與每月應繳納保險費金額相符者，均將之歸類於是被告乙○○以高盛公司
    某特定月份應繳納保險費類別、金額之科目請領同額之保險費用。再者本院依據
    上揭論述及證據資料逐筆比對結果，健保費部分有八十五年十一月份、十二月份
    及八十六年一月份、二月份、八月份、十一月份；暨勞保費部分有八十五年十二
    月份及八十六年一月份、三月份，因卷附提領資料所顯示之提領金額，無一筆與
    上述各該月份應繳之健保費、勞保費金額相符，而認定上述月份未有提領現金之
    事實。另外認定健保費部分「$18917」多提領二筆、「$19108」多提領二筆、「
    $18233」多提領二筆、「$18403」多提領一筆；及勞保費部分「$18226」多提領
    二筆、「$19584」多提領一筆。此外另有一筆提領金額為「$19506」，依卷附有
    關此款項之轉帳傳票上會計科目雖填具為「健保費」，但經比對結果，高盛公司
    前揭時期每月應繳健保費金額無一月份與此金額相符，而依勞保費繳費證明書記
    載，高盛公司八十六年八月至十一月份應繳勞保費均為「$19584」，但此金額是
    包括工資墊償基金「$78」，實際上高盛公司此四月份應繳之勞保費金額僅為「$
    19506」， 此觀卷附勞保費明細表及勞工保險局投保單位繳費證明書之記載已明
    ，故本院將此筆提領金額歸類於「勞保費」項下。如上認定雖有令人質疑之處，
    惟因本案審理歷經近四年，自訴人及被告均無法再提供更詳實完整之證據資料，
    本院僅能就卷附所有憑證詳加比對，依罪疑唯輕之證據法則作最有利於被告之認
    定，此乃因證據殘缺使然。自訴人所為與上述不同之認定標準，因與前揭請款程
    序不符，均為本院所不採，僅先此敘明。此外，自訴人提出之轉帳傳票中另有
    (1)八十五年二月二十九日科目全民健保金額$16388；(2)八十五年三月三十一日科
    目全民健保金額$20102；(3)八十六年七月二十一日科目全民健保金額$18233三張
    轉傳票，經核對存摺、繳款明細結果：第(1)張轉帳傳票所請領之款項經核與八十
    四年十二月份應繳健保費金額相符，且該月份健保費繳納日期亦為八十五年二月
    二十九日，本院認定第(1)張轉帳傳票請領之款項是繳納八十四年十二月份之健保
    費。而遍查卷附八本存摺，第(2)(3)張轉帳傳票所載請款日期，並無轉帳傳票上所
    載金額之支出，此外，並無其他證據可以證明被告確有領取此二筆款項之事實，
    故尚難僅憑轉帳傳票上之記載遽為被告有請領此二筆款項，亦併此敘明。
  (二)附表一、二所載各次提領金額均是被告乙○○所提領，要用來繳納健保費及勞保
    費乙情，已經被告乙○○坦白承認，並有轉帳傳票多紙及存摺八本所登載各次提
    款紀錄在卷可稽，然經本院比對各筆提款金額、日期與健保費、勞保費實際繳納
    日期、金額，結果僅有附表一編號一、五、六、七、八、九、十七、二十二，及
    附表二編號二、五、六、七、八所載之情相符，其中附表二編號二部分，其提款
    日期雖與繳款日期相差有五日之久，且實際繳納勞保費之金額為$13584，較提款
    金額相差$596( 00000-00000)，但因無其他事證足以證明被告有將提領金額$141
    80全數挪為己用之不利事實，本諸罪疑唯輕之證據法則，被告既已繳納此月份勞
    保費，除前述餘額$596，可認定為被告乙○○侵占入己外，被告應無侵占之不法
    意圖甚明。至於前述其餘指明日期相符者，除附表一編號八、九、二十二部分，
    以及附表二編號十四部分（因提款日期、金額與繳款金額、月份不符）另行論述
    外（見理由第七項），其餘各筆提款部分，因提款及繳納保險費之日期、金額均
    相符合，被告並無任何不法侵占之意圖，實足認定。
  (三)日期附表一、二編號註記「＊」部分，經本院逐筆比對結果，因各次提領款項日
    期與該當月份健保費或勞保費實際繳納日期不符，除附表一編號十、附表二編號
    十八、二十部分因同日有繳納健保費或滯納金之情事，及附表一編號六至九、編
    號十六至十八、二一、二二附註部分及附表二編號十七、二十至二三部分，或因
    提領次數超出應繳納筆數，或挪作他用，容於後述外（見理由第四至八項），其
餘各筆提款金額部分，因各該月份實際繳納保險費之日期與之相距甚久，而被告
    是持各該月份保險費繳款單填載轉帳憑證據以請領各筆款項，可見被告領款之目
    的是要繳納各該月份應繳之健保費或勞保費，然被告於領取款項後，卻未即時繳
    納，並因而產生滯納金之負擔，足徵被告確有將此款項侵占之不法意圖已明。而
    侵占罪為既成犯，雖其事後已自行補繳（補繳情形詳見附表說明），但亦無法卸
    免應負之侵占罪責。
  (四)附表一編號十、附表二編號十八、二十部分，經依卷附存摺、轉帳傳單及前述健
    保費繳費明細、勞保費繳費證明書對照，被告於此三次提款日期同時，均有繳納
    健保費、勞保費或滯納金之事實，故將被告此三次提款及繳納之事實間之關連，
    被告有無侵占之不法所有意圖，分述如下：
  1.附表一編號十部分：被告於八十五年十一月三十日提領一筆$18793，同日被告繳
    納八十五年一月份至六月份之健保費滯納金（見附表三編號一至六之記載），其
    中八十五年二月份至四月份之滯納金共計$17690(3719+5327+8644)是因被告將所
    提領之金額侵占，未及時繳納健保費所造成，本就應由被告負責賠償，八十五年
    一、五、六月份之滯納金共計$8829，是因被告疏忽未及注意繳納期限所造成，
    被告竟隱瞞此情，不告知公司負責人，或自行繳納，竟將上述所提領之款項不用
    於繳納八十五年十月份之健保費，而用來繳付其應負擔之滯納金，可見被告有侵
    占此款項之不法所有意圖，已可認定。
  2.附表二編號十八、二十部分：被告於八十六年八月六日提領一筆$19006，同日繳
    納八十六年三月、四月份之健保費各$17968、$18233，雖然補繳金額不足，但在
    無不利於被告之證據下，本院認餘額應是被告自行補足；另於八十六年十月九日
    提領一筆$19584，同日繳納八十六年四月份之勞保費$17320，惟因此三筆健保費
    、勞保費應繳款項早經被告乙○○分別於八十六年五月十三日、六月四日、六月
    二日提領，但被告卻將之侵占，未繳納該期健保費、勞保費，已如前述，故此二
    筆健保費、勞保費本就應由被告負責賠償，被告不自行補繳，竟將上述所提領之
    款項挪來繳付，被告實有侵占此款項之不法所有意圖，亦足認定。
  (五)附表一編號六至八部分：依前述中央健康保險局提供之健保費繳費明細表分析，
    高盛公司僅八十五年一月、六月、七月、八月份之健保費應繳金額為$19108，但
    依卷附提款資料顯示，被告卻先後提領$19108六筆（提領日期為85.06.14、85.0
    8.17、85.09.14、85.09.26、85.10.21、85.11.05），經比對結果其中八十五年
    六月十四日、八月十七日、九月十四日及十一月五日提款同日有繳納上述四個月
    份之健保費。按被告乙○○向高盛公司請款繳納保險費時，是提出金額相符之保
    險費繳款單及轉帳傳票向高盛公司請款乙情，已詳述如前，而被告乙○○亦已依
    此請款程序，先後四次提領$19108繳納高盛公司上述四個月份之健保費，所以乙
    ○○不能再以相同名目向高盛公司請款，應屬當然。可是被告乙○○卻仍先後於
    八十五年九月二十六日、十月二十一日二次依此提領程序領取同額之款項，由此
    正可證明被告乙○○此二次額外請款時，所提出之轉帳傳票上所填載之「健保費
    」、「金額」等項目為不實之事項，而被告以此不實事項向高盛公司請款，其有
    詐欺之不法所有意圖，足可認定。
  (六)附表一編號九部分：依前述中央健康保險局提供之健保費繳費明細表分析，高盛
    公司僅八十五年九月份之健保費應繳金額為$18917，但依卷附提款資料顯示，被
    告卻先後提領$18917三筆（提領日期為85.12.24、86.01.18、86.02.05），雖經
    比對結果其中八十六年二月五日提款同日有繳納此月份之健保費，可以證明被告
    此次提領之金額是用以繳納健保費無誤。但是被告依前述請款程序領取款項之用
    途是要繳納健保費，且高盛公司僅此月份應繳健保費金額為$18917，所以被告於
    八十五年十二月二十四日第一次請領此款項，應該是要用來繳納此月份之健保費
    ，但是該提領日並沒有繳納健保費之紀錄，故可認定該筆款項已經被告據為己用
    。再者高盛公司此月份應繳納之健保費金額既經被告依前述請款程序領取，若被
    告該提領日確已繳納健保費，則高盛公司本無再行繳納此月份健保費之義務。換
    言之，被告乙○○已不能再以相同名目向高盛公司請款，已如前述。可是被告乙
    ○○卻仍先後於八十六年一月十八日、二月五日二次依此提領程序領取同額之款
    項，依前款說明，被告此二次額外請款時，所提出之轉帳傳票上所填載之「健保
    費」、「金額」等項目為不實之事項，亦已明確。而被告以此不實事項向高盛公
    司請款，以掩飾其侵占第一次所領取款項之不法行為，更足證明被告於此二次請
    款時存有詐欺之不法所有意圖，亦可認定。雖被告確有將第三次領取之款項用來
    補繳此筆健保費，但此舉僅是減輕高盛公司之損害，並無法減免被告所應負之詐
    欺罪責。
  (七)附表一編號十六至十八附註部分、附表二編號十四、編號十七附註部分：因此部
    分被告均是提領應繳健保費用，未依請領時檢附之轉帳傳票上所填載科目、金額
    ，繳納該月份之保險費，而是用來繳納其他月份尚未繳納之勞、健保費或滯納金
    ，且被告先後於八十六年六月二十六日、七月十一日、七月二十三日每次同時提
    領健保費$18233、勞保費$18226，計$36459，此觀卷附提款資料、繳款明細已明
    ，遂綜合論述如下：
  1.被告於八十六年六月二十六日依前述提款程序共提領$36459，依卷附繳款資料顯
    示，被告於該提款日有繳納八十五年十二月份、八十六年一月份之健保費各$169
    38，共計$33876，經扣除後僅剩餘$2583。
  2.被告於八十六年七月十一日依前述提款程序共提領$36459，依卷附繳款資料顯示
    ，被告於該提款日有繳納八十六年一、二、三月份之勞保費計$46976(13981+162
    23+16772)，及八十五年十一月至八十六年三月份之勞保滯納金計$11212(1866+1
    393+3285+2790+1878)，故被告此次提領之款項並不足以繳納。
  3.被告於八十六年七月二十三日依前述提款程序共提領$36459，但依卷附繳款資料
    顯示，被告於該提款日有繳納八十六年二月份之健保費各$18998，及八十五年九
    、十月份之健保滯納金計$15087(8040+7047)，經扣除後僅剩餘$2374。
  4.被告另於八十六年四月一日以繳納八十六年二月份勞保費科目提領$16288，但依
    卷附繳款資料顯示，被告有於同年四月七日繳納八十五年十二月份之勞保費$139
    81，經扣除後僅剩餘$2307。
    綜上分析，被告乙○○於前述日期所提領之各筆款項，實際上是用來繳納前述四
    款所示各筆款項，而非繳納請款時轉帳傳票上所填載科目、金額之保險費甚明。
    經查被告前述繳納之各筆勞、健保費（即八十五年十二月份、八十六年一、二月
    份之健保費，及八十五年十二月份、八十六年一、二、三月份之勞保費），及至
    被告以前揭款項繳納時，均已延滯多時並未繳納，且被告亦未曾以繳納此數筆勞
    、健保費之科目請款過，此觀卷附存摺、轉帳傳票及繳款明細已明。被告雖不能
    詞卸其疏忽之責，但高盛公司仍須負繳納之責任，應屬當然。然而被告未思及此
    ，為免責難，竟以填載科目、金額不符之轉帳傳票方式向公司請款以便繳納上述
    公司應繳納而尚未繳納之各筆保險費，動機雖屬可議，但因被告請領上述款項之
    真意並非請領如轉帳傳票上所填載科目之應繳保險費用，而是請領上述高盛公司
    應繳納而尚未繳納之應繳保險費用，所以被告以內容登載不實之轉帳傳票請款並
    無詐欺之故意，而且被告於提領上述款項後亦實際有繳納前述數筆勞、健保費，
    可見被告對此部分金額共$103314(16938+16938+36459+18998+13981)亦無侵占之
    不法所有意圖，均可認定。至於上述滯納金部分則是被告侵占該滯納金所屬月份
    之勞、健保費，或因作業疏失致逾繳納期限所產生之損害，本應由被告負責賠償
    ，然而被告竟以上述繳納勞、健保費後之餘額來繳納；以及第一、三、四款所示
    繳納剩餘款項，被告也未繳回公司，據為私用，被告對此部分金額計$22351(258
    3+17461+2307)顯有侵占之不法所有意圖，則可認定。其中 $20044(2583+17461)
    因是以前述各三筆$18233、$18226款項繳納前述應繳納之勞、健保費後所剩餘之
    款項，於是平均劃歸勞、健保費被侵占之數額各$10022，合此敘明。
  (八)附表一編號二一、二二及附表二編號二十至二三部分：依卷附健保費繳費明細表
    、勞保費繳款證明書分析，高盛公司僅八十六年九、十月份之健保費應繳金額為
    $18403，但依卷附提款資料顯示，被告卻先後提領$18403三筆（提領日期為86.1
    0.24、86.12.12、86.12.24），另勞保費部分亦僅八十六年八月至十一月份之應
    繳勞保費金額為$19584，而被告卻先後提領$19584五筆（提領日期為86.10.09、
    86.10.24、86.11.24、86.12.12、86.12.24），亦有提款資料附卷可稽，嗣經比
    對結果其中除八十六年十二月十二日提款同日有繳納十月份之健保費$18403，可
    以證明被告此次提領金額$18403確是用以繳納健保費無誤，及八十六年十月九日
    所提領之款項（即附表二編號二十）已於理由第四項第二款論述外，其餘各筆款
    項實有探究之必要，茲將心證所得分述如下：
  1.被告於八十六年十月二十四同時提領$18403、$19584各一筆，同日被告繳納八十
    六年四月份至六月份之勞保費各$17320、$18226、$19006，經查此三筆應繳健保
    費用已經被告提領後侵占入己，已論述如前，本應由被告負責補繳，被告不以上
    述所提領之款項繳納八十六年九月份之勞、健保費，竟用來繳付其應負責補繳之
    勞保費，可見被告有侵占此款項之不法意圖，已可認定。
  2.被告於八十六年十二月十二日提領一筆$19584，同日繳納八十六年八月份之勞保
    費$19584，經查八十六年八月份之應繳勞保費用亦為被告提領後侵占入己，已如
    前述，本應由被告負責補繳，被告竟以此所提領之款項來補繳，可見被告有侵占
    此款項之不法意圖，亦足認定。
  3.被告分別於八十五年十一月二十日提領$19506（有關此款項之論述詳見理由第一
    項之說明），於八十六年十二月二十四同時提領$18403、$19584各一筆，同日被
    告繳納八十六年七、八份之健保費各$17203、$19603，經查高盛公司僅有二筆金
    額$18403之應繳健保費及四筆金額$19584之應繳勞保費，均經被告依前述請款程
    序如數請領，除八十六年十二月十二日所請領之健保費用$18403確有繳納該月份
    之健保費外，其餘五筆款項均為被告侵占等情，已說明如前，足見高盛公司已無
    再行繳納此金額健保費之義務。換言之，被告乙○○已不能再以相同名目向高盛
    公司請款。可是被告乙○○卻仍於八十五年十一月二十日以繳納健保費之科目請
    領金額$19506，及八十六年十二月二十四日再以繳納勞、健保費之科目分別請領
    金額$18403、$19584各一筆，足見被告此二次額外請款時，所提出之轉帳傳票上
    所填載之科目、金額等項目為不實之事項，已然明確。而被告以此不實事項向高
    盛公司請款，更足以證明被告存有詐欺之不法所有意圖。然因八十六年八月份健
    保費及至被告以前揭款項繳納時，亦已延滯多時並未繳納，且被告也未以繳納此
    筆健保費之科目請款過，此觀卷附存摺、轉帳傳票及繳款明細已明，高盛公司仍
    須負繳納之責任。被告雖以填載科目、金額不符之轉帳傳票方式請款，再以之繳
    納上述尚未繳納之健保費，行為雖屬可議，但被告就此部分款項 ($19603)實無
    不法所有之意圖，應予扣除。故被告此次請款行為，實際所詐取之金額僅有
    $37890(1 9506+18403+00000-00000)，已然明確。
  (九)被告乙○○雖以前揭情詞置辯，但查：被告所提領之款項雖然有部分確實是用來
    繳納滯納金及前期應繳之保險費之情形，然而依據前揭論述，被告以勞、健保費
    科目請領之金額，與當次所繳納各類費用，二者金額均不相符，已難認被告上述
    辯稱可信，另經本院詳閱卷附八本存摺各筆結餘金額，經比對結果，高盛公司每
    期應繳納之勞、健保費期限前後，存摺中結餘金額均超過每期應繳納之勞、健保
    費，並無被告所說公司常存款不足，所以勞、健保費無法按期繳納之情況。另被
    告辯護人提出自訴人持有之轉帳傳票多張有經過竄改，並有多張沒有流水編號、
    塗改後未蓋章等瑕疵，均與被告記帳習慣迥然不同等質疑，惟本院於前述心證理
    由中首先說明本案審理期間，雙方均未能提供訟爭二個年度有關勞、健保費甚至
    滯納金提領及繳納之全部資料供本院查閱，所以本院僅能就卷存資料加以判定，
    參酌被告於審理中均未否認卷存所有轉帳傳票都是被告填載製作，憑以請領各筆
    款項之事實，復經本院詳加比對卷存轉帳傳票及存摺，附表一、二所載各筆金額
    提領時間均與轉帳傳票記載及存摺登錄之日期、金額相符合，而附表一、二「提
    領日期、金額」欄中註記「無提款資料」字樣之月份者，也是因為沒有其他轉帳
    傳票佐證，無從判定存摺中何筆支出是與勞、健保費有關，才為如此之註記。此
    外，已經本院判定之各筆提領款項，再與繳納勞、健保費紀錄交叉比對，作最合
    理及最有利於被告之認定。至於卷存轉帳傳票，確實有日期、金額或會計科目類
    別塗改之事實，但綜觀本院前揭論述，上述瑕疵之存在，雖會造成事實認定上之
    困難，但並不足以影響本院心證之形成，況且訟爭勞、健保費及滯納金之繳納情
    形，均有中央健康保險局及勞工保險局提供之繳費紀錄可查，而依據繳費紀錄明
    細，已可證明被告經手繳納之勞、健保費及滯納金之確定數額，本案截至辯論終
    結時所欠缺者，僅是被告經手繳納之各項費用中，尚有多筆繳納費用，並沒有被
    告依前述請款程序向公司請款之證據，以及前述註記「無提款資料」相關月份之
    請款證據而已。詳言之，前述所指證據若能補齊，因均是有關被告經手之款項，
    則本案所呈現之事實全貌衡情應對被告不利。綜此論述，辯護人上述質疑及被告
    所為辯解，均難採為有利於被告之認定。
  (十)被告將八十七年一月份之勞保費繳款單 (NO.240702)郵政局收款戳章日期變造為
    「87.3.3」，及郵政劃撥儲金存款收據 (S-0000000)金額變更為「$18280」、郵
    政局收款戳章日期變造為「87.3.6」，持交高盛公司之事實，雖為被告否認，但
    查上開事實已經自訴代理人指述明確，並有上述勞保費繳款單、郵政劃撥儲金存
    款收據各一紙在卷可證，並經本院將前述卷附郵政儲金存款收據送請臺灣南區郵
    政管理局鑑識結果認此收據原是高盛公司八十六年十二月二十四日劃撥存款金額
    $17203所摯發之存款收據，原摯發收據正確數字應為電腦列印，而送鑑識之收據
    上存款金額$18280是橡皮章蓋印；收款戳之日期「87.3.6」是手動式橡皮章所蓋
    ，非本局固定用字釘植入式戳記，顯然該張收據之金額及日期經過變造，有該局
    八十八年五月二十日00000000－00二號函在卷為憑，另紙勞保費繳款
 單雖未經鑑識，但經肉眼觀之，此繳款單上收款戳與前述存款收據上之收款戳同
    為臺灣南區郵政管理局專用章，而卷附繳款單上收款戳之日期「87.3.3」也是手
    動式橡皮章所蓋，證諸上述鑑識結果，此繳款單上之日期也是經過變造，均可認
    定。參酌被告所承認高盛公司應繳勞、健保費都是他在繳納之情，衡諸常情勞、
    健保費之繳款收據應是由被告所保管。綜上分析，堪可認定上述變造行為應是被
    告所為無疑，被告空言否認，顯不足採。
  (十一)事實二所示之事實，亦經自訴代理人指述在卷，並經證人即自訴人公司股東劉昭
    、陳溢政一致證述：被告乙○○為其父即被告甲○○投保勞工保險乙事並沒有經
    過高盛公司股東同意等語明確，並有勞工保險局隨函檢附之被保險人甲○○之投
    保資料表、勞工保險加保申報表各乙紙附卷可為佐證，復經高雄市政府建設局函
    覆高盛公司並無申請登記甲○○為經理乙事，有該局八十八年十一月十日高市建
    設二字第０三八九八０號函在卷可稽，及財政部高雄市國稅局鹽埕稽徵所函覆甲
    ○○於八十五年至八十七年度並無高盛公司所開立之薪資所得，而被告二人就上
    開投保事宜亦均坦承在卷，綜上證據顯示，被告乙○○為非高盛公司員工之被告
    甲○○投保之事實，已可確認。被告二人雖均辯稱：此投保事宜事先有經過高盛
    公司全體股東同意云云。經查：被告乙○○於本院八十七年十月二十七日調查時
    陳述：我父親加入勞保乙事我有經過三個股東開會同意之語，而後於歷次審理時
    卻均改稱有經過四個股東同意之語，前後供述已經不同。再者，被告乙○○一再
    否認保管公司負責人劉昭之印章，及至最後言詞辯論時，經本院向乙○○先後提
    示高盛公司變更登記事項卡、加保申報表及高盛公司在第一銀行苓雅分行開戶之
    印鑑卡後，乙○○供述：高盛公司變更登記事項卡上負責人「劉昭」印文之印鑑
    章及加保申報表上高盛公司印文之便章（非變更登記事項卡上之公司印鑑章）都
    是他在保管之語，經核與自訴代理人指述內容相符，證諸證人劉昭、陳溢政亦一
    再證述劉昭之印鑑章是被告乙○○在保管之語等情，足徵被告乙○○先前否認保
    管負責人劉昭印章之詞，並非事實。而上述加保申報表與公司登記變更事項卡上
    負責人欄「劉昭」之印文，經肉眼比對顯然相同，可證上述二文件上「劉昭」之
    印文是同一枚印章所蓋，參酌被告乙○○所坦承此枚「劉昭」印章是他保管及加
    保申報表上「劉昭」印文也是他蓋的等情，自訴人指述被告乙○○未經過股東同
    意，便擅自填載加保申報表為甲○○投保等情，即屬可能。另據被告二人均陳稱
    ：甲○○每月應支付之勞保費均由乙○○轉交給公司，乙○○每月都有入帳等語
    ，然參照卷附自訴人提出之高盛公司八十四年一月份至八十五年十二月份之月報
    表（經提示被告乙○○已承認是他按月製作無誤），自八十四年十月份起（按甲
    ○○是於八十四年十月十四日投保），每月月報表都沒有關於收到甲○○勞保費
    之記載，由此已可證明被告上述供詞並非事實。再者，據被告乙○○供承月報表
    均會逐月送交公司負責人核閱之情，若甲○○投保乙事，確有經過公司全體股東
    同意，何以月報表從未有甲○○繳交勞保費之記載，何以公司任何一位股東均未
    曾就此情事質問被告，此顯與一般事理有違。綜上情節判斷，被告乙○○為甲○
    ○投保乙事，事先並沒有經過公司股東同意，已堪認定。被告二人所辯上開情詞
    ，均與事實不符，不足採信。
三、核被告乙○○所為事實一所示犯行，係犯刑法第三百三十六條第二項之業務侵占
    罪、第三百三十九條第一項之詐欺取財罪、第二百十六條、第二百十條之行使變
    造私文書罪及商業會計法第七十一條第一款之明知為不實之事項而填製會計憑證
    罪。核被告乙○○、甲○○所為事實二所示犯行，係犯刑法第三百四十二條第一
    項之背信罪、第二百十六條、第二百十五條、第二百十四條之行使業務上登載不
    實文書罪、使公務員登載不實文書罪。上述偽造、變造文書罪部分，被告盜蓋印
    文行為為偽造文書之階段行為，偽造、變造文書之低度行為應為行使之高度行為
    所吸收，均不再論處。被告二人就事實二所示犯行，有犯意之聯絡及行為之分擔
    ，均論以共同正犯。而刑法上背信罪及業務上登載不實文書罪均為身分犯，被告
    甲○○雖未有此二罪應具之特定關係，但既與有特定關係之被告乙○○共同為上
    述犯行，依刑法第三十一條第一項規定仍應論以共同正犯。被告乙○○所犯事實
    一所示數罪名，均時間緊接，所犯罪名各均相同，顯均係出於概括之犯意為之，
    均為連續犯，應依刑法第五十六條之規定以一罪論，並加重其刑。被告乙○○所
    犯事實一所示四罪名間，有方法與目的或原因與結果之牽連關係，應從重之連續
    業務侵占罪論處。被告二人所犯事實二所示三罪間，亦有方法及目的之牽連關係
    ，應從重之背信罪處斷。被告乙○○所犯連續業務侵占、背信二罪，應分論併罰
    。審酌被告二人均無前科，有本院被告院內索引卡紀錄表在卷可稽，被告乙○○
    因己身理財失序，經濟能力有限，而起貪念，假藉經手公司現金之便，陸續將業
    務上取得之財物據為己用，時間長達近二年之久，卻不思反省悔改，致情況越加
    窘困嚴重，情節非輕，惟念其年輕思慮欠週，所為犯行對公司所造成之損害並不
    嚴重，犯後供述避重就輕；被告甲○○一時思慮欠詳，僅圖自己加保之利益方便
    ，審理中一再袒護乙○○，並念及所為犯行情節並非嚴重等各情狀，分別量處如
    主文所示之刑，並就被告乙○○部分定其應執行刑。又被告行為後刑法第四十一
    條已於九十年一月十日經公布修正為刑法第四十一條第一項，並於同年月十二日
    生效，得易科罰金之要件，由原來犯最重本刑三年以下有期徒刑之罪，而受六個
    月以下徒刑或拘役之宣告，修改為最重本刑五年以下，而受六個月以下徒刑或拘
    役之宣告，比較新舊法結果，應以新法對被告有利，自應依刑法第二條第一項前
    段之規定，適用裁判時新修正之刑法第四十一條第一項規定，就被告甲○○所宣
    告之刑，併諭知易科罰金之折算標準。末查被告甲○○前未曾受有期徒刑以上刑
    之宣告，已如前述，因一時失慮，偶罹刑典，所為犯行情節輕微，本院信其經此
    刑之宣告後，應知警惕而無再犯之虞，因認暫不執行其刑為當，予以宣告緩刑三
    年，用啟自新。至於被告乙○○變造之勞保費繳款單 (NO.240702)、郵政劃撥儲
    金存款收據 (S-00000 00)，及登載不實之轉帳傳票、加保申報表等均已經被告
    行使，現已非被告所有之物；另加保申報表上高盛公司及負責人之印文並非偽造
    ，故均不予沒收，合此敘明。
四、自訴意旨另以：自訴人公司所在地企業首相大樓因大樓基金不足，向住戶預收四
    個月之管理費計新台幣一萬二千零四十元，被告乙○○於八十四年七月二十九日
    提領現金支付。後於八十五年三月十五日，大樓管理委員會簽發美國運通銀行八
    十五年四月五日之同額支票由被告乙○○簽收，表示返還上述預收款，惟被告乙
    ○○並未將支票票款匯入公司帳戶，據為己有，因認乙○○此行為亦涉有業務侵
    占罪嫌。被告乙○○於審理時則否認上開犯行。經查自訴人指述上開犯行，固經
    提出轉帳傳票二紙、收據一紙為證，然經本院依八十五年三月十五日轉帳傳票上
    填載之該紙支票票號向美國運通銀行查證，美國運通銀行函覆說明該紙支票票號
    0000000號已於八十五年四月五日由第一銀行苓雅分行提示兌領，有美國
    運通銀行高雄分行九十年十二月二十日美運發 (90) 營運字第01-053號函附卷為
    證，參酌該紙支票為平行線支票，支票背面註記「王美惠、帳號252165」字樣，
    此有美國運通銀行隨函檢送之該紙支票影本在卷可查，足徵該紙支票是由案外人
    王美惠提示兌領無誤，自訴人未經詳查擅為前揭指述，經核與事實不符，不足採
    為被告有罪之證據。本應為無罪之判決，惟因此部分指述與前揭有罪判決間有連
    續犯之關係，故不另為無罪之諭知，僅此敘明。
據上論斷，應依刑事訴訟法第三百四十三條、第二百九十九條第一項前段，商業會計
法第七十一條第一款、刑法第二條第一項前段、第二十八條、第五十六條、第三十一
條第一項、第三百三十六條第二項、第三百三十九條第一項、第二百十六條、第二百
十條、第二百十五條、第二百十四條、第三百四十二條第一項、第五十五條、第四十
一條第一項、第七十四條第一款、第五十一條第五款，罰金罰鍰提高標準條例第一條
前段、第二條，判決如主文。
中      華      民      國    九十一    年      三      月    十八    日
                                        臺灣高雄地方法院刑事庭
                                法  官  黃三友
右正本證明與原本無異。
如不服本判決，應於判決送達後十日內，向本院提出上訴狀。
                                            書記官  葛羽洪
中      華      民      國    九十一    年      三      月    十八    日
附錄本判決論罪法條
刑法第三百三十六條第二項
對於業務上所持有之物，犯前條第一項之罪者，處六月以上五年以下有期徒刑，得併
科三千元以下罰金。
刑法第三百四十二條第一項
為他人處理事務，意圖為自己或第三人不法之利益或損害本人之利益，而為違背其任
務之行為，致生損害於本人之財產或其他利益者，處五年以下有期徒刑、拘役或科或
併科一千元以下罰金。
附表一
┌─┬─┬───┬───┬───┬──┬────────────────┐
│編│年│健保費│實  際│提款日│轉帳│        說        明            │
│號│月│金  額│繳費日│期金額│傳票│                                │
├─┼─┼───┼───┼───┼──┼────────────────┤
│一│85│$19108│850615│850614│無  │因所提領款項金額、日期，與八十五│
│  │01│      │      │$19108│    │年一月份應繳保險費金額及繳費日期│
│  │  │      │      │      │    │不符，本院認定是日所提領款項是用│
│  │  │      │      │      │    │以繳付此月份應繳健保費。        │
├─┼─┼───┼───┼───┼──┼────────────────┤
│二│85│$20102│850518│850412│有  │因提領款項日期與繳付健保費日期不│
│＊│02│      │      │$20102│    │符，本院認定此款項由被告挪用，日│
│  │  │      │      │      │    │後再自行補繳。                  │
├─┼─┼───┼───┼───┼──┼────────────────┤
│三│85│$20102│850703│850507│無  │因提領款項日期與繳付健保費日期不│
│＊│03│      │      │$20102│    │符，本院認定此款項由被告挪用，日│
│  │  │      │      │      │    │後再自行補繳。                  │
├─┼─┼───┼───┼───┼──┼────────────────┤
│四│85│$20102│850905│850524│無  │因提領款項日期與繳付健保費日期不│
│＊│04│      │      │$20102│    │符，本院認定此款項由被告挪用，日│
│  │  │      │      │      │    │後再自行補繳。                  │
├─┼─┼───┼───┼───┼──┼────────────────┤
│五│85│$20102│850719│850719│有  │因所提領款項金額、日期，與八十五│
│  │05│      │      │$20102│    │年五月份應繳保險費金額及繳費日期│
│  │  │      │      │      │    │不符，本院認定是日所提領款項是用│
│  │  │      │      │      │    │以繳付此月份應繳健保費。        │
├─┼─┼───┼───┼───┼──┼────────────────┤
│六│85│$19108│850817│850817│有  │因所提領款項金額、日期，與八十五│
│  │06│      │      │$19108│    │年六月份應繳保險費金額及繳費日期│
│  │  │      │      │      │    │不符，本院認定是日所提領款項是用│
│  │  │      │      │      │    │以繳付此月份應繳健保費。        │
├─┼─┼───┼───┼───┼──┼────────────────┤
│七│85│$19108│850916│850914│無  │因所提領款項金額，與八十五年七月│
│  │07│      │      │$19108│    │應繳保險費金額相符，而日期僅相距│
│  │  │      │      │      │    │二日，本院認定是日所提領之款項是│
│  │  │      │      │      │    │用以繳付此月份應繳健保費。      │
├─┼─┼───┼───┼───┼──┼────────────────┤
│八│85│$19108│851105│851105│有  │因所提領款項金額、日期，與八十五│
│  │08│      │      │$19108│    │年八月份應繳保險費金額及繳費日期│
│  │  │      │      │      │    │不符，本院認定是日所提領款項是用│
│  │  │      │      │      │    │以繳付此月份應繳健保費。        │
│  ├─┴───┴───┴───┴──┴────────────────┤
│  │附註：85.09.26（無轉帳傳票）、85.10.21（有轉帳傳票）各提領 $19.108│
│  │＆    ，經核各該提款日期並無繳納健保費之紀錄，故本院認定此二筆款項│
│  │      應是被告虛偽填載轉帳傳票詐領此二筆款項（以下稱此行為為重複提│
│  │      領款項）。                                                  │
├─┼─┬───┬───┬───┬──┬────────────────┤
│九│85│$18917│860205│851224│有三│被告共提領此金額三次，第一次領得│
│＊│09│      │      │$18917│紙  │款項本應繳納未繳納，本院認定由被│
│  │  │      │      │860118│    │告挪用。之後高盛公司已無再繳納此│
│  │  │      │    ＆│$18917│    │筆健保費之責任，即被告不得再重複│
│  │  │      │      │860205│    │請領此金額健保費用，故被告第二、│
│  │  │      │    ＆│$18917│    │三次請款時，是填具科目不實之轉帳│
│  │  │      │      │      │    │傳票向高盛公司詐領。            │
├─┼─┼───┼───┼───┼──┼────────────────┤
│十│85│$18793│860224│851130│有  │因提領款項日期與繳付健保費日期不│
│＊│10│      │      │$18793│    │符，本院認定此款項由被告挪用，日│
│  │  │      │      │      │    │後再自行補繳。                  │
├─┼─┼───┼───┼───┼──┼────────────────┤
│十│85│$27499│860516│無提領│無  │                                │
│一│11│      ││資料  │    │                                │
├─┼─┼───┼───┼───┼──┼────────────────┤
│十│85│$16938│860626│無提領│無  │上述二筆健保費是被告於860626請領│
│二│12│      │      │資料  │    │$18233、$18226二筆款項繳納。    │
├─┼─┼───┼───┼───┼──┤                                │
│十│86│$16938│860626│無提領│無  │                                │
│三│01│      │      │資料  │    │                                │
├─┼─┼───┼───┼───┼──┼────────────────┤
│十│86│$18988│860723│無提領│無  │此筆健保費是被告於860723請領$182│
│四│02│      │      │資料  │    │33、$18226二筆款項繳納。        │
├─┼─┼───┼───┼───┼──┼────────────────┤
│十│86│$17968│860806│860513│有  │此二筆款項因提領款項日期與繳付健│
│五│03│      │      │$17968│    │保費日期不符，本院認定此二筆款項│
│＊│  │      │      │      │    │由被告挪用後，由後被告於860806提│
│  │  │      │      │      │    │領$19006繳納，不足部分被告自行補│
├─┼─┼───┼───┼───┼──┤足。                            │
│十│86│$18233│860806│860604│有  │                                │
│六│04│      │      │$18233│    │                                │
│＊│  │      │      │      │    │                                │
├─┼─┼───┼───┼───┼──┼────────────────┤
│十│86│$18233│860806│860806│有  │因所提領款項金額、日期，與八十六│
│七│05│      │      │$18233│    │年五月份應繳保險費金額及繳費日期│
│  │  │      │      │      │    │不符，本院認定是日所提領款項是用│
│  │  │      │      │      │    │以繳付此月份應繳健保費。        │
├─┼─┼───┼───┼───┼──┼────────────────┤
│十│86│$18233│870414│無    │    │                                │
│八│06│      │      │      │    │                                │
│  ├─┴───┴───┴───┴──┴────────────────┤
│  │附註：被告於860626、860711、860723分次提領 $18.233、$18226，被告如│
│  │＊    何使用，詳見理由第七項之論述。依論述結論認侵占金額為$10022。│
├─┼─┬───┬───┬───┬──┼────────────────┤
│十│86│$17203│861224│860902│有  │因提領款項日期與繳付健保費日期不│
│九│07│      │      │$17968│    │符，本院認定此款項由被告挪用，日│
│＊│  │      │      │      │    │後被告於861224提領$19584、$18403│
│  │  │      │      │      │    │補繳。                          │
├─┼─┼───┼───┼───┼──┼────────────────┤
│二│86│$19603│861224│無提領│無  │被告於861224提領$18403、$19584補│
│十│08│      │      │資料  │    │繳。                            │
├─┼─┼───┼───┼───┼──┼────────────────┤
│二│86│$18403│870105│861024│有  │見理由第八項之論述。            │
│一│09│      │      │$18403│    │                │
│＊│  │      │      │      │    │                                │
├─┼─┼───┼───┼───┼──┼────────────────┤
│二│86│$18403│861212│861212│有  │因所提領款項金額、日期，與八十六│
│二│10│      │      │$18403│    │年十月份應繳保險費金額及繳費日期│
│  │  │      │      │      │    │不符，本院認定是日所提領款項是用│
│  │  │      │      │      │    │以繳付此月份應繳健保費。        │
│  ├─┴───┴───┴───┴──┴────────────────┤
│  │附註：被告於861224又提領$18403；另於861024、861212、961224同日也提│
│  │＆    領$19584各一次，此六筆款項被告如何使用，見理由第八項之論述。│
│  │      依論述結論被告實際詐取861224該筆款項$9192。                 │
├─┼─┬───┬───┬───┬──┬────────────────┤
│二│86│$19173│870414│無提領│無  │自訴人公司自行補繳。            │
│三│11│      │      │資料  │    │                                │
├─┼─┼───┼───┼───┼──┼────────────────┤
│二│86│$17933│870414│870209│有  │因提領款項日期與繳付健保費日期不│
│四│12│      │      │$17933│    │符，本院認定此款項由被告挪用。日│
│＊│  │      │      │      │    │後由自訴人補繳。                │
├─┼─┼───┼───┼───┼──┼────────────────┤
│二│87│$18280│870414│870225│有  │因提領款項日期與繳付健保費日期不│
│五│01│      │      │$18280│    │符，本院認定此款項由被告挪用。日│
│＊│  │      │      │      │    │後由自訴人補繳。                │
├─┼─┼───┼───┼───┼──┼────────────────┤
│二│87│$18280│870330│無提領│無  │自訴人公司自行繳納。            │
│六│02│      │      │記錄  │    │                                │
├─┴─┴───┴───┴───┴──┴────────────────┤
│備註：一被告連續侵佔健保費共計新台幣二十三萬四千九百七十五元。        │
│      二被告連續詐取健保費共計新台幣八萬五千二百四十二元。            │
│      三被告實際所得僅新台幣十萬五千四百八十九元（依被告請領健保費用總│
│        額減去被告實際繳納健保費總額所得）。                          │
  ───────────────────────────────────┘
附表二
┌─┬─┬───┬───┬───┬──┬────────────────┐
│編│年│勞保費│實  際│提款日│轉帳│        說        明            │
│號│月│金  額│繳費日│期金額│傳票│（勞保費金額包含墊償提繳費）    │
├─┼─┼───┼───┼───┼──┼────────────────┤
│一│85│$13584│850405│850326│有  │因提領款項日期與繳付勞保費日期不│
│＊│01│      │      │$13584│    │符，本院認定此款項由被告挪用，日│
│  │  │      │      │      │    │後再自行補繳。                  │
├─┼─┼───┼───┼───┼──┼────────────────┤
│二│85│$14180│850417│850412│有  │僅於85.04.17繳納此月份勞保費$13.│
│＊│02│      │      │$14180│    │584，餘額$596由被告挪為己用。   │
││  │      │      │      │    │轉帳傳票金額被塗改成$14.527。   │
├─┼─┼───┼───┼───┼──┼────────────────┤
│三│85│$14527│850626│850507│有  │因提領款項日期與繳付勞保費日期不│
│＊│03│      │      │$14527│    │符，本院認定此款項由被告挪用，日│
│  │  │      │      │      │    │後再自行補繳。                  │
├─┼─┼───┼───┼───┼──┼────────────────┤
│四│85│$14527│850703│850627│有  │因提領款項日期與繳付勞保費日期不│
│＊│04│      │      │$14527│    │符，本院認定此款項由被告挪用，日│
│  │  │      │      │      │    │後再自行補繳。                  │
├─┼─┼───┼───┼───┼──┼────────────────┤
│五│85│$14527│850719│850719│有  │因所提領款項金額、日期，與八十五│
│  │05│      │      │$14527│    │年五月份應繳保險費金額及繳費日期│
│  │  │      │      │      │    │不符，本院認定是日所提領款項是用│
│  │  │      │      │      │    │以繳付此月份應繳勞保費。        │
├─┼─┼───┼───┼───┼──┼────────────────┤
│六│85│$13678│850817│850817│有  │因所提領款項金額、日期，與八十五│
│  │06│      │      │$13678│    │年六月份應繳保險費金額及繳費日期│
│  │  │      │      │      │    │不符，本院認定是日所提領款項是用│
│  │  │      │      │      │    │以繳付此月份應繳勞保費。        │
├─┼─┼───┼───┼───┼──┼────────────────┤
│七│85│$13530│850924│850924│有  │因所提領款項金額，與八十五年七月│
│  │07│      │      │$13530│    │應繳保險費金額相符，而日期僅相距│
│  │  │      │      │      │    │二日，本院認定是日所提領之款項是│
│  │  │      │      │      │    │用以繳付此月份應繳勞保費。      │
├─┼─┼───┼───┼───┼──┼────────────────┤
│八│85│$13530│851016│851015│有  │因所提領款項金額、日期，與八十五│
│  │08│      │      │$13530│    │年八月份應繳保險費金額及繳費日期│
│  │  │      │      │      │    │不符，本院認定是日所提領款項是用│
│  │  │      │      │      │    │以繳付此月份應繳勞保費。        │
├─┼─┼───┼───┼───┼──┼────────────────┤
│九│85│$13530│851230│851126│有  │因提領款項日期與繳付勞保費日期不│
│＊│09│      │      │$13530│    │符，本院認定此款項由被告挪用，日│
│  │  │      │      │      │    │後再自行補繳。                  │
├─┼─┼───┼───┼───┼──┼────────────────┤
│十│85│$13981│860121│851216│有  │因提領款項日期與繳付健保費日期不│
│＊│10│      │      │$13981│    │符，本院認定此款項由被告挪用，日│
│  │  │      │      │      │    │後再自行補繳。                  │
├─┼─┼───┼───┼───┼──┼────────────────┤
│十│85│$13981│860324│860114│有  │因提領款項日期與繳付健保費日期不│
│一│11│      │      │$13981│    │符，本院認定此款項由被告挪用，日│
│＊│  │      │      │      │  │後再自行補繳。                  │
├─┼─┼───┼───┼───┼──┼────────────────┤
│十│85│$13981│860407│無提款│無  │被告自行補繳。                  │
│二│12│      │      │資料  │    │                                │
├─┼─┼───┼───┼───┼──┼────────────────┤
│十│86│$13981│860711│無提款│無  │由被告於860711提領$18266、$18233│
│三│01│      │      │資料  │    │繳納。                          │
├─┼─┼───┼───┼───┼──┼────────────────┤
│十│86│$16288│860711│860401│有  │提款後用於繳納八十五年十二月份勞│
│四│02│      │      │$16288│    │保費後，將餘額 $2307侵占（詳見理│
│＊│  │      │      │      │    │由第七項之論述），被告再於860711│
│  │  │      │      │      │    │提領 $18266、$18233繳納。       │
├─┼─┼───┼───┼───┼──┼────────────────┤
│十│86│$16839│860711│無提款│無  │由被告於860711提領$18266、$18233│
│五│03│      │      │資料  │    │繳納。                          │
├─┼─┼───┼───┼───┼──┼────────────────┤
│十│86│$17320│861009│860602│有  │因提領款項日期與繳付健保費日期不│
│六│04│      │      │$16288│    │符，本院認定此款項由被告挪用，日│
│＊│  │      │      │      │    │後被告於861009提領$19584補繳。  │
├─┼─┼───┼───┼───┼──┼────────────────┤
│十│86│$18226│861024│860626│均  │被告所提領之此三筆款項如何使用，│
│七│05│      │      │860711│有  │見理由第七項之論述。依論述結論侵│
├─┴─┴───┴───┤860723│轉  │占金額$10022。                  │
│＊                    │每次提│帳  │                                │
│                      │領$18.│傳  │                                │
│                      │226共 │票  │                                │
│                      │三筆。│    │                                │
├─┬─┬───┬───┼───┼──┼────────────────┤
│十│86│$19006│861024│860806│有  │因提領款項日期與繳付健保費日期不│
│八│06│      │      │$19006│    │符，本院認定此款項由被告挪用，日│
│＊│  │      │      │      │    │後再自行補繳。至此款項提領後其實│
│  │  │      │      │      │    │際使用情形詳見理由第四項第二款之│
│  │  │      │      │      │    │論述。                          │
├─┼─┼───┼───┼───┼──┼────────────────┤
│十│86│$18453│870416│860902│有  │因提領款項日期與繳付健保費日期不│
│九│07│      │      │$18453│    │符，本院認定此款項由被告挪為己用│
│＊│  │      │      │      │    │。後由自訴人於87.04.16補繳$18.37│
│  │  │      │      │      │    │9。                             │
├─┼─┼───┼───┼───┼──┼────────────────┤
│二│86│$19584│861212│861009│均 *│此五筆款項及861120提領$19506款項│
│十│08│      │      │861024│有 *│實際使用情形詳見理由第八項之之論│
├─┼─┼───┼───┤861124│轉 *│述。依論述結論，前四筆款項均為被│
│二│86│$19584│870416│861212│帳 *│告侵占；第五筆款項$19584部分被告│
│一│09│      │      │861224│傳 &│實際詐得金額 $9192。            │
├─┼─┼───┼───┤每次提│票  │                                │
│二│86│$19584│870416│領$19.│    │                                │
│二│10│      │      │584共 │    │                                │
├─┼─┼───┼───┤五筆。│    │                                │
│二│86│$19584│870416│      │    │                                │
│三│11│      │      │      │    │                                │
│  ├─┴───┴───┴───┴──┴────────────────┤
│  │附註：86.11.20（有轉帳傳票）又提領 $19506 應是被告虛偽填載轉帳傳票│
│  │＆    詐領此筆款項。                                              │
├─┼─┬───┬───┬───┬──┬────────────────┤
│二│86│$19425│870416│870209│有  │因提領款項日期與繳付健保費日期不│
│四│12│      │      │$19524│    │符，本院認定此款項由被告挪用，日│
│＊│  │      │      │      │    │後由自訴人補繳。                │
├─┼─┼───┼───┼───┼──┼────────────────┤
│二│87│$19304│870414│無提款│有  │87.03.03轉帳傳票記載此筆勞保費由│
│五│01│      │      │資料  │    │零用金支付，但是日並無繳納勞保費│
│＊│  │      │      │      │    │之紀錄，本院認定此筆款項由被告挪│
│  │  │      │      │      │    │作己用。                        │
├─┼─┼───┼───┼───┼──┼────────────────┤
│二│87│$19584│870325│無提款│無  │由自訴人自行繳納。              │
│六│02│      │      │資料  │    │                                │
├─┴─┴───┴───┴───┴──┴────────────────┤
│備註：一被告連續侵佔勞保費共計新台幣十九萬零五百六十三元。            │
│      二被告連續詐取健保費共計新台幣二萬八千六百九十八元。        │
│      三被告實際所得僅新台幣十四萬六千五百二十三元（依被告請領勞保費用│
│        總額減去被告實際繳納勞保費總額所得）。                        │
  ───────────────────────────────────┘
附表三
┌──┬─────┬────┬────────────────┬────┐
│年月│健保滯納金│繳納日期│     說            明           │ 備  註 │
├──┼─────┼────┼────────────────┼────┤
│8501│     $7425│  851130│此筆滯納金是因被告疏忽延滯繳納致│八十五年│
│    │          │        │生之損害。                      │一月份至│
├──┼─────┼────┼────────────────┤十月份之│
│8502│     $3719│  851130│此筆滯納金是因被告所為侵佔犯行致│滯納金由│
│    │          │        │生之損害。                      │被告繳納│
├──┼─────┼────┼────────────────┤共計$373│
│8503│     $5327│  851130│此筆滯納金是因被告所為侵佔犯行致│03。    │
│    │  │        │生之損害。                      │        │
├──┼─────┼────┼────────────────┤        │
│8504│     $8644│  851130│此筆滯納金是因被告所為侵佔犯行致│        │
│    │          │        │生之損害。                      │        │
├──┼─────┼────┼────────────────┤        │
│8505│      $804│  851130│此筆滯納金是因被告疏忽延滯繳納致│        │
│    │          │        │生之損害。                      │        │
├──┼─────┼────┼────────────────┤        │
│8506│      $573│  851130│此筆滯納金是因被告疏忽延滯繳納致│        │
│    │          │        │生之損害。                      │        │
├──┼─────┼────┼────────────────┤        │
│8507│      $478│  851219│此筆滯納金是因被告疏忽延滯繳納致│        │
│    │          │        │生之損害。                      │        │
├──┼─────┼────┼────────────────┤        │
│8508│     $2293│  860305│此筆滯納金是因被告疏忽延滯繳納致│        │
│    │          │        │生之損害。                      │        │
├──┼─────┼────┼────────────────┤        │
│8509│     $8040│  860723│此筆滯納金是因被告所為侵佔犯行致│        │
│    │          │        │生之損害。                      │        │
├──┼─────┼────┼────────────────┤        │
│8510│     $7047│  860723│此筆滯納金是因被告所為侵佔犯行致│        │
│    │          │        │生之損害。                      │        │
├──┼─────┼────┼────────────────┼────┤
│8511│    $17187│  870414│此筆滯納金是因被告疏忽延滯繳納致│八十五年│
│    │          │        │生之損害。                      │十一月份│
├──┼─────┼────┼────────────────┤至八十七│
│8512│    $11010│  870414│此筆滯納金是因被告疏忽延滯繳納致│年一月份│
│    │      │        │生之損害。                      │之滯納金│
├──┼─────┼────┼────────────────┤由自訴人│
│8601│     $9062│  870414│此筆滯納金是因被告疏忽延滯繳納致│繳納共計│
│    │          │        │生之損害。                      │ $119061│
├──┼─────┼────┼────────────────┤。      │
│8602│     $9784│  870414│此筆滯納金是因被告疏忽延滯繳納致│        │
│    │          │        │生之損害。                      │        │
├──┼─────┼────┼────────────────┤        │
│8603│     $7816│  870414│此筆滯納金是因被告所為侵佔犯行致│        │
│    │          │        │生之損害。                      │        │
├──┼─────┼────┼────────────────┤        │
│8604│     $5105│  870414│此筆滯納金是因被告疏忽延滯繳納致│        │
│    │          │        │生之損害。                      │        │
├──┼─────┼────┼────────────────┤        │
│8605│     $2370│  870414│此筆滯納金是因被告所為侵佔犯行致│        │
│    │          │        │生之損害。                      │        │
├──┼─────┼────┼────────────────┤        │
│8606│    $18233│  870603│此筆滯納金是因被告所為侵佔犯行致│        │
│    │          │        │生之損害。                      │        │
├──┼─────┼────┼────────────────┤        │
│8607│     $8946│  870414│此筆滯納金是因被告所為侵佔犯行致│        │
│    │          │        │生之損害。                      │        │
├──┼─────┼────┼────────────────┤        │
│8608│     $6959│  870414│此筆滯納金是因被告疏忽延滯繳納致│        │
│    │          │        │生之損害。                      │        │
├──┼─────┼────┼────────────────┤        │
│8609│     $5061│  870414│此筆滯納金是因被告所為侵佔犯行致│        │
│    │          │        │生之損害。                      │        │
├──┼─────┼────┼────────────────┤        │
│8610│       $92│  870414│此筆滯納金是因被告疏忽延滯繳納致│        │
│    │          │        │生之損害。                      │        │
├──┼─────┼────┼────────────────┤        │
│8611│     $8724│  870603│此筆滯納金是因被告疏忽延滯繳納致│        │
│    │          │        │生之損害。                      │        │
├──┼─────┼────┼────────────────┤        │
│8612│     $5559│  870603│此筆滯納金是因被告所為侵佔犯行致│        │
│    │          │        │生之損害。                      │        │
├──┼─────┼────┼────────────────┤        │
│8701│     $3108│  870603│此筆滯納金是因被告所為侵佔犯行致│        │
│    │          │        │生之損害。                      │        │
├──┼─────┼────┼────────────────┤        │
│8702│         0│        │                                │        │
  ──┴─────┴────┴────────────────┴────┘
附表四
┌──┬─────┬────┬────────────────┬────┐
│年月│勞保滯納金│繳納日期│     說            明           │ 備  註 │
├──┼─────┼────┼────────────────┼────┤
│8501│      $537│  850518│此筆滯納金是因被告所為侵佔犯行致│八十五年│
│    │          │        │生之損害。                      │一月份至│
├──┼─────┼────┼────────────────┤八十六年│
│8502│       $28│  850719│此筆滯納金是因被告疏忽延滯繳納致│六月份之│
│    │          │        │生之損害。                      │滯納金由│
├──┼─────┼────┼────────────────┤被告繳納│
│8503│     $1182│  850719│此筆滯納金是因被告所為侵佔犯行致│，共計$ │
│    │          │        │生之損害。                      │26180。│
├──┼─────┼────┼────────────────┤        │
│8504│      $490│  850808│此筆滯納金是因被告所為侵佔犯行致│        │
│    │          │        │生之損害。                      │        │
├──┼─────┼────┼────────────────┤        │
│8505│       $86│  850817│此筆滯納金是因被告疏忽延滯繳納致│        │
│    │          │        │生之損害。                      │        │
├──┼─────┼────┼────────────────┤        │
│8506│       $27│  850909│此筆滯納金是因被告疏忽延滯繳納致│        │
│    │          │        │生之損害。                      │        │
├──┼─────┼────┼────────────────┤        │
│8507│      $216│  851029│此筆滯納金是因被告疏忽延滯繳納致│        │
│    │          │        │生之損害。                      │        │
├──┼─────┼────┼────────────────┤        │
│8508│         0│        │                              │        │
├──┼─────┼────┼────────────────┤        │
│8509│     $1186│  860324│此筆滯納金是因被告所為侵佔犯行致│        │
│    │          │        │生之損害。                      │        │
├──┼─────┼────┼────────────────┤        │
│8510│     $1003│  860305│此筆滯納金是因被告所為侵佔犯行致│        │
│    │          │        │生之損害。                      │        │
├──┼─────┼────┼────────────────┤        │
│8511│     $1866│  860711│此筆滯納金是因被告所為侵佔犯行致│        │
│    │          │        │生之損害。                      │        │
├──┼─────┼────┼────────────────┤        │
│8512│     $1393│  860711│此筆滯納金是因被告疏忽延滯繳納致│        │
│    │          │        │生之損害。                      │        │
├──┼─────┼────┼────────────────┤    │
│8601│     $3285│  860711│此筆滯納金是因被告疏忽延滯繳納致│        │
│    │          │        │生之損害。                      │        │
├──┼─────┼────┼────────────────┤        │
│8602│     $2790│  860711│此筆滯納金是因被告疏忽延滯繳納致│        │
│    │          │        │生之損害。                      │        │
├──┼─────┼────┼────────────────┤        │
│8603│     $1878│  860711│此筆滯納金是因被告疏忽延滯繳納致│        │
│    │          │        │生之損害。                      │        │
├──┼─────┼────┼────────────────┤        │
│8604│     $3968│  861024│此筆滯納金是因被告所為侵佔犯行致│        │
│    │          │        │生之損害。                      │        │
├──┼─────┼────┼────────────────┤        │
│8605│     $3631│  861024│此筆滯納金是因被告所為侵佔犯行致│        │
│    │          ││生之損害。                      │        │
├──┼─────┼────┼────────────────┤        │
│8606│     $2612│  861024│此筆滯納金是因被告所為侵佔犯行致│        │
│    │          │        │生之損害。                      │        │
├──┼─────┼────┼────────────────┼────┤
│8607│     $7793│  870416│此筆滯納金是因被告所為侵佔犯行致│八十六年│
│    │          │        │生之損害。                      │七月份至│
├──┼─────┼────┼────────────────┤八十七年│
│8608│     $2224│  870416│此筆滯納金是因被告疏忽延滯繳納致│一月份之│
│    │          │        │生之損害。                      │滯納金由│
├──┼─────┼────┼────────────────┤自訴人繳│
│8609│     $5891│  870416│此筆滯納金是因被告所為侵佔犯行致│納共計$2│
│    │          │        │生之損害。                      │7614。  │
├──┼─────┼────┼────────────────┤        │
│8610│     $4720│  870416│此筆滯納金是因被告所為侵佔犯行致│        │
│    │          │        │生之損害。                      │        │
├──┼─────┼────┼────────────────┤        │
│8611│     $3511│  870416│此筆滯納金是因被告所為侵佔犯行致│        │
│    │          │        │生之損害。                      │        │
├──┼─────┼────┼────────────────┤        │
│8612│     $2283│  870416│此筆滯納金是因被告所為侵佔犯行致│        │
│    │          │        │生之損害。                      │        │
├──┼─────┼────┼────────────────┤        │
│8701│     $1192│  870416│此筆滯納金是因被告所為侵佔犯行致│        │
│    │          │        │生之損害。                      │        │
├──┼─────┼────┼────────────────┤        │
│8702│         0│        │                                │        │
  ──┴─────┴────┴────────────────┴────┘
